臺灣新竹地方法院刑事判決　　　　　　　　　　　　　九十三年度易字第一三六號
　　公　訴　人　臺灣新竹地方法院檢察署檢察官
　　被　　　告　丙○○
右列被告因竊盜案件，經檢察官提起公訴（九十三年度偵字第一三號、第四七二號）
，本院依簡式審判程序判決如左：
    主  文
丙○○竊盜，累犯，處有期徒刑肆月，如易科罰金，以參佰元折算壹日。
    事  實
一、丙○○前於民國八十七年間因竊盜案件，經臺灣桃園地方法院以八十七年度易字
    第三六七五號判決判處有期徒刑三月確定，並於八十八年十一月二十六日執行完
    畢。詎仍不知悔改，竟基於意圖為自己不法所有之犯意，於九十二年十二月十三
    日六時許，在新竹縣竹北市○○○○街八十六號丁○○住處（當日丙○○借住於
    該處），徒手竊取丁○○所有之現金新臺幣（下同）一萬一千七百元、手鍊二條
    、提款卡二張、ＮＯＫＩＡ牌八三一○型行動電話乙支、ＴＯＰＬＵＸ牌ＶＧ一
    ○○行動電話乙支、資生堂化妝品乙批，得手後將前開竊得之現金均花用殆盡，
    經警於九十二年十二月十七日循線查獲，並扣得右揭竊得之行動電話二支、化妝
    品乙批，始悉上情。
二、案經丁○○訴由新竹市警察局第一分局報告臺灣新竹地方法院檢察署檢察官偵查
    起訴。
    理  由
一、本件被告丙○○所犯竊盜罪，均非死刑、無期徒刑、最輕本刑為三年以上有期徒
    刑之罪，或高等法院管轄第一審之案件，被告於本院準備程序進行中，就被訴事
    實為有罪之陳述，經本院合議庭認合於新修正刑事訴訟法第二百七十三條之一之
    規定，裁定進行簡式審判程序，均合先敘明。
二、訊據被告丙○○對於右揭事實迭於警詢、偵查、本院準備程序中及審理時均供承
    不諱（一三號偵卷第八頁至第十頁、第二一頁、第三一頁、本院卷第三一頁、第
    三八頁至第三九頁），核與被害人丁○○於警詢及偵查中指訴之情節相符（一三
    號偵卷第四頁至第七頁、第二五頁），並有贓證物品認領保管收據一紙、照片乙
    幀附卷可資佐證（一三號偵卷第十四頁、第十五頁），足認被告自白應與事實相
    符，本件事證已臻明確，被告犯行均足以認定，應依法論科。
三、核被告丙○○所為，係犯刑法第三百二十條第一項之竊盜罪，而被告前於八十七
    年間因竊盜案件，經臺灣桃園地方法院以八十七年度易字第三六七五號判決判處
    有期徒刑三月確定，並於八十八年十一月二十六日執行完畢，有臺灣高等法院被
    告全國前案紀錄表乙份附卷可參，其受有期徒刑執行完畢後，五年內再犯本件有
    期徒刑以上之罪，為累犯，應依刑法第四十七條規定加重其刑。爰審酌被告曾有
    竊盜前科，素行不佳，犯罪之動機、目的、手段、所竊財物之價值非多及犯罪後
    已與被害人丁○○達成和解，並賠償其損失等一切情狀，量處如主文所示之刑，
    並諭知易科罰金之折算標準。
四、至被告雖罹患精神方面疾病，並提出行政院國軍退除役官兵輔導委員會台北榮民
    總醫院住院診斷證明書（本院卷第十八頁），病名為雙向性情感異常，鬱型，未
    明示嚴重度，惟經本院查詢後其函覆及病歷稱：「病患丙○○精神科之診斷為躁
    鬱症－鬱期，九十三年三月二十七日因服藥過量被送至本院急診，並轉入精神科
    病房住院治療，於四月二十一日出院。追溯其病史，該病患於十九歲即離家出走
    ，當時與家人相處不睦，一年未與家人連絡，之後返家並半工半讀完成夜間部高
    職學業，於九十二年畢業，九十二年八月至十月左右，病患情緒高、花費大，疑
    當時有躁症現象，九十三年一、二月起，情緒變為憂鬱，在新竹國泰醫院就診，
    曾割腕、燒炭、服藥過量，在本院精神科住院後，情緒已改善，仍須追蹤治療」
    。另財團法人國泰綜合醫院新竹分院函覆之資料與病歷則為：「病患丙○○因情
    緒低落、無望感、失眠，自殺意念於九十三年二月十六日起於本院門診治療，診
    斷為疑似雙極性情感性精神病，病患可規則門診治療至九十三年三月二十日，九
    十三年三月二十七日因藥物過量於本院急診室急救後轉運至臺北榮總」，有行政
    院國軍退除役官兵輔導委員會臺北榮民總醫院，九十三年四月三十日北總企字第
    ○九三○○○四四六六號函及其所附病歷、財團法人國泰綜合醫院新竹分院九十
    三年五月七日（九三）竹行字第一五三號函及其所附病歷（本院卷第二一頁、第
    二二頁及外放證物），是其為本件行為時之九十二年十二月十三日，並未有任何
    症狀或接受門診治療情形，故被告所罹患精神方面疾病與本件竊盜犯行無法證明
    有必然關連性，而「刑法心神喪失或精神耗弱，係指其行為時在心神喪失或精神
    耗弱狀態中者而言，其有間發的精神病態者，即應以其行為是否出於心神喪失或
    耗弱狀態存在中，為不罰或得減之標準，不能由其犯罪後罹於精神病態，而與心
    神喪失或精神耗弱人之行為同論」、又「刑法上之心神喪失與精神耗弱，應依行
    為時精神障礙程度之強弱而定，如行為時之精神，對於外界事務全然缺乏知覺理
    會及判斷作用，而無自由決定意思之能力者，為心神喪失，如此項能力並非完全
    喪失，僅較普通人之平均程度顯然減退者，則為精神耗弱」（最高法院二十九年
    上字第八六六號判例、四十八年台上字第一四八六號判例意旨參照）。故本件被
    告固患有情感性精神病，其主要症狀為憂鬱情緒、自殺行為、失眠，此有行政院
    國軍退除役官兵輔導委員會台北榮民總醫院九十三年四月十二日診斷證明書乙紙
    （本院卷第十八頁）在卷足參，惟被告歷經警詢、偵查、本院調查程序中及審理
    時其應訊與神情均無異常，就訊問之內容亦能瞭解並為清楚之陳述，參以被告自
    承：「竊盜她的財物時，精神狀況很好，我偷東西只是想要花用」等語（本院卷
    第三九頁），足證被告並非對於外界事務全然缺乏知覺理會及判斷作用，而無自
    由決定意思之能力者，或有較普通人之平均程度顯然減退之情形，是堪認其為上
    述竊盜行為之時並非處於心神喪失或精神耗弱之狀態，附此敘明。
五、公訴意旨另以：被告於九十二年十二月二十日十八時許，在新竹市○區○○路三
    九三巷十弄一號四樓住處，徒手竊取其父親乙○○所有，內有提款卡、身分證、
    駕照各乙張、現金約四千元之皮包乙個，及車牌號碼ＦＦ九─七六七號機車鑰匙
    乙支，嗣在其住處地下室停車場持上開鑰匙竊取其父親所有之右揭車號機車乙部
    ，得手後復將竊得之現金花用完畢，因認被告此部分犯行亦涉有竊盜罪嫌等語。
    按前項親屬或其他五親等內血親或三親等內姻親之間，犯本章之罪者，須告訴乃
    論，刑法第三百二十四條第二項定有明文，又告訴乃論之罪，告訴人於第一審辯
    論終結前得撤回其告訴，又告訴經撤回者，應諭知不受理之判決，刑事訴訟法第
    二百三十八條第一項、第三百零三條第三款復有規定，經查，告訴人乙○○為被
    告之父親，二人間為直系血親一親等之親屬關係，業據被告供述、及告訴人乙○○陳述在卷（本院卷第三九頁、第四十頁），且有被告之身分證影本乙份附卷足
    參（本院卷四三頁），茲因告訴人乙○○已於辯論終結前具狀撤回告訴，有撤回
    告訴狀乙紙在卷可稽（本院卷第十七頁），揆諸首揭規定，即應諭知不受理之判
    決，但公訴人認此部分與上開普通竊盜有罪部分，有連續犯裁判上一罪之關係，
    茲不另為不受理之諭知，併此指明。
六、據上論斷，應依刑事訴訟法第第二百七十三條之一第一項、第二百九十九條第一
    項前段、刑法第三百二十條第一項、第四十七條、第四十一條第一項，罰金罰鍰
    提高標準條例第一條前段、第二項，判決如主文。
本案經檢察官甲○○到庭執行職務。
中      華      民      國    九十三    年      五      月    二十七    日
                                臺灣新竹地方法院刑事第二庭
                                    法  官   楊數盈
右正本證明與原本無異。
如不服本判決，應於判決送達後十日內向本院提出上訴狀 (應附繕本)。
                                    書記官   沈藝珠
中      華      民      國    九十三    年      五      月    二十七    日
附錄本案論罪科刑法條
刑法第三百二十條第一項
意圖為自己或第三人不法之所有，而竊取他人之動產者，為竊盜罪，處五年以下有期
徒刑、拘役或五百元以下罰金。
